【裁判字號】    90,易,36
【裁判日期】    900914
【裁判案由】    賭博等
【裁判全文】
臺灣澎湖地方法院刑事判決                              九十年度易字第三六號
    公  訴  人  臺灣澎湖地方法院檢察署檢察官
    被      告  己○○
                庚○○
                戊○○
                丁○○
                乙○○
                丙○○
右列被告因賭博等案件，經檢察官提起公訴 (九十年度偵字第九八、第二三０號)，
本院判決如左：
    主  文
己○○以賭博為常業，累犯，處有期徒刑捌月，併科罰金壹萬元，罰金如易服勞役，
以參佰元折算壹日。扣案之寄分卡伍拾伍張、統一超商禮券拾伍張、賭資新台幣伍萬
陸仟玖佰陸拾元及附表一、二所示電子遊戲機具均沒收。
庚○○共同違反未依電子遊戲場業管理條例規定辦理營利事業登記，不得經營電子遊
戲場業之規定，處有期徒刑參月，如易科罰金，以參佰元折算壹日。扣案之附表二所
示電子遊戲機具沒收。
戊○○在公眾得出入之場所賭博財物，處罰金伍佰元，如易服勞役，以參佰元折算壹
日。扣案之賭博所得新台幣一千八百元、賭資新台幣伍萬陸仟玖佰陸拾元及附表一所
示電子遊戲機具均沒收。
丁○○、乙○○、丙○○在公眾得出入之場所賭博財物，各處罰金壹仟元，如易服勞
役，均以參佰元折算壹日。扣案之賭資新台幣伍萬陸仟玖佰陸拾元及附表一所示電子
遊戲機具均沒收。
    事  實
一、己○○曾於民國八十二年一月間因犯常業賭博罪，經臺灣高等法院高雄分院判處
    有期徒刑五月確定，於八十二年六月二十一日易科罰金執行完畢。再於八十七年
    一月間及八十八年二月間因犯常業賭博罪，經本院各判處有期徒刑六月確定，並
    於同年八月二十七日及十月十二日易科罰金執行完畢。又於八十九年四月間再犯
    常業賭博罪，經本院判處有期徒刑六月確定，於同年十月十六日易科罰金執行完
    畢，詎仍不知悔改，明知未依電子遊戲場業管理條例規定辦理營利事業登記，不
    得經營電子遊戲場業，竟意圖營利，向蘇智靖借用萬國遊藝場之營利事業登記證
    ，自八十九年十月一日起，在澎湖縣馬公市○○路三四號及三六號公眾得出入場
    所，經營萬國遊藝場，以之為常業，擺設附表一所示之電動賭博機具四十二台，
    供人把玩，與來店之不特定人賭博財物。其賭博方法，係依各種不同機台開分或
    投新台幣（下同）十元硬幣之方式，供賭客玩賭，玩賭後所贏或剩餘之分數可依
    各機台比例兌換等值現金，若賭輸則開分所下賭注即歸己○○所有。嗣於九十年
    二月十日十八時五十分許，適有賭客戊○○在上開場所玩賭完畢兌得現金，於步
    出店外時為警查獲，扣得戊○○賭博所得之一千八百元，經警於同日十九時五十
    分許，前往上址搜索，當場再扣得附表一所示之電動賭博機具四十二台（含ＩＣ
    板五十三片）及賭資五萬六千九百六十元，並查獲賭客丁○○、乙○○、丙○○
    在場玩賭。嗣於同日二十二時許，己○○再提出己有作為兌換現金之用之寄分卡
    五十五張、面額一百元之統一超商禮券十五張至啟明派出所應訊，經警一併查扣
    。而己○○承前同一之無照經營電子遊戲場業之犯意，並與亦未取得經營遊藝場
    業許可之庚○○基於犯意之聯絡，自九十年三月間某日起，由己○○出資購買附
    表二所示之電子遊戲機具五十三台，擺設於澎湖縣馬公市○○路三四號及三六號
    之公眾得出入場所內，供來店之不特定人把玩，由庚○○負責現場管理，二人共
    同經營電子遊戲場業，嗣於九十年四月二十四日為台灣澎湖地方法院檢察署檢察
    官履勘時當場查獲，扣得附表二所示之電子遊戲機五十三台。
二、案經澎湖縣警察局馬公分局報請臺灣澎湖地方法院檢察署檢察官及臺灣澎湖地方
    法院檢察署檢察官自動檢舉偵查起訴。
    理  由
一、訊據被告戊○○對於九十年二月十日十八時許在萬國遊藝場賭博之事實，被告庚○○對於自九十年三月間某日起，未辦理營利事業登記而經營電子遊戲場業之事
    實，均坦承不諱。被告己○○、丁○○、乙○○、丙○○則均矢口否認右揭犯罪
    事實，被告己○○辯稱：伊有向萬國遊藝場負責人蘇智靖借用營利事業許可證，
    但伊原領有經營電子遊戲場業之合法執照，其營利事業登記雖於八十六年經澎湖
    縣政府撤銷，惟該行政處分係屬違法，業經司法院大法官會議第五一四號解釋在
    案，伊不認為經營電動玩具場係屬無照違法；又伊經營之電動玩具客人洗分後就
    剩餘點數僅得登載寄分卡下次再玩，或得兌換價值二千元以下之統一超商禮券，
    不得兌換現金，伊未從事賭博行為，且伊於九十年二月十日經警查緝後，未再經
    營電動玩具場，自九十年三月起即由被告庚○○經營萬國遊藝場，附表二所示之
    機台非伊所有，伊未再參與經營萬國遊藝場云云；被告丁○○、乙○○、丙○○
    則均辯稱：伊等玩打電動玩具係純娛樂，萬國遊藝場就洗分後之剩餘分數僅規定
    可留存寄分卡下次再玩或兌換禮兌，不可兌換現金，伊等無賭博行為云云。經查
    ：（一）被告己○○原係經合法設立之萬國育樂城負責人，惟該遊戲場營業許可
    證已於八十六年間經澎湖縣政府以違反遊藝場業管理規則第十三條第十二款之規
    定，依該規則第十七條第三項撤銷，經被告己○○提起訴願、再訴願及行政訴訟
    ，均遭駁回，而該規則十七條嗣雖經司法院大法官會議第五一四號解釋以未經法
    律授權為由宣告失效，惟因被告己○○之行為係屬違法，不因該規則十七條經司
    法院大法官會議解釋不適用而得主張救濟等情，有司法院大法官會議第五一四號
    解釋及所附行政法院判決等件足參，被告之營業許可早經撤銷確定，迄未再經合
    法申請許可設立遊藝場，其竟於八十九年逕向萬國遊藝場負責人蘇智靖借用營利
    事業許可證經營電動玩具業，自係明知不得經營而仍經營遊戲場業，所辯無違法
    經營之客觀事實及主觀犯意，尚非可採。（二）被告戊○○於警訊、偵查及本院
    審理中供稱：伊洗分後所得之一千八百分部分，被告己○○拿了一張一千元禮券
    、一張五百元禮券及三張一百元禮券給伊，被告己○○並告知在店內玩只能給禮
    券替代，不玩要走時才能拿禮券兌換現金，但不能亂說話，因為警方查的嚴，後
    來伊在十八時五十分許兌換現金走出店門後，因一邊走一邊數錢，旋被警方盤查
    緝獲等語；證人即當日執行取締工作之員警甲○○於警訊、偵查及本院審理中亦
    證稱：伊於九十年二月十日十六時左右在轄區附近執行針對取締電動玩具之巡埋
    勤務（便衣）時，發現萬國遊藝場有客人，遂在該處盯哨，從大門玻璃未貼貼紙
    的縫隙部分往店內看，於十七時後天色有點昏暗店內開著電燈，店內情形更清晰
    可見，嗣於十八時四十五分許，發現戊○○要離開時，就去櫃台向己○○兌換紙
    鈔現金，因櫃台周遭沒有其他障礙物擋住，觀察更易，伊確定戊○○所兌換者係
    紙鈔，戊○○兌換現金出來時，一邊走一邊數現金，等戊○○走到距離萬國遊藝
    場十幾公尺遠之處，伊即上前盤查戊○○，盤查時伊先出示證件，並問戊○○手
    上的現金是否跟電玩店換的，戊○○當時沒有猶豫的告訴伊現金是向遊藝場兌現
    等語，並有甲○○製作之職務報告書、觀察位置圖各一紙及其拍攝之現場大門照
    片三幀附卷可考；而警員甲○○於案發時之觀測方位確可直視遊樂場內櫃檯所在
    及內部情形，並經台灣澎湖地方法院檢察署檢察官到場勘驗屬實，製有勘驗筆錄
    及現場照片十六幀在卷足憑。再觀諸被告乙○○亦於警訊中供稱：我於警方臨檢
    時機台螢幕尚殘餘八百五十點，可兌換八百五十元等語，足見被告己○○經營之
    萬國育樂城確有供玩打電動玩具之客人兌換現金之賭博情事，其剩餘分數先行兌
    換禮券係掩人耳目之舉以逃避警方之查緝，嗣仍可折算現金。（三）被告己○○
    確有兌換現金予戊○○，有如前述，其經營之萬國育樂城應無因人而異，僅獨厚
    戊○○而不予被告丁○○、丙○○兌換現金之理，而參諸一般玩打電玩者均事先
    了解開分、洗分、兌換之程序及內容等遊戲規則後始行玩打，被告丁○○、丙○○係在知悉可兌換現金之情形下而為玩賭，要無疑義，被告乙○○則在警訊中供
    稱：我於警方臨檢時機台螢幕尚殘餘八百五十點，可兌換八百五十元等語，顯見
    其亦明確知悉可兌換現金無疑。（四）被告庚○○於偵查中證稱：「九十年二月
    初己○○開電動玩具店被警察抓，己○○就找我合夥，她出資買機器，我看店，
    兩個人合夥，我幫忙看店是將當日所得交給己○○，老板是己○○，錢是她出資
    的」等語，被告己○○復於偵查中供稱「我是出資買機器，由他（庚○○）來經
    營」等語，足見被告己○○於九十年二月十日經警查扣附表一所示之電動玩具後
    ，猶承前同一之無照經營電子遊戲場業之犯意，再行添購附表二所示之電動玩具
    而自九十年三月起繼續營業，甚明。此外，復有澎湖縣政府函送之萬國遊藝場營
    業登記資料及被告己○○、庚○○於偵查中所提出之協議書二紙在卷足參，並有
    如犯罪事實欄所載之物扣案可稽，事證已臻明確，被告犯行堪以認定，應予依法
    論科，被告己○○、丁○○、乙○○、丙○○所辯顯係事後卸責之詞，不足採信
    。
二、按賭博行為，凡以偶然之事實，決定財物之輸贏即屬之，刑法第二百六十六條第
    一項僅以暫時供人娛樂之物為賭者，設有除罪之規定。至為賭博之器具，並不以
    經公告查禁為必要，是以可合法持有電子遊戲機，作為決定非暫時供人娛樂之財
    物輸贏之使用，亦為刑法所禁止之賭博行為，此對照刑法第二百六十六條第一項
    、電子遊戲場業管理條例第十四條第一項、第二項、第三項規定自明。核被告己○○借用他人之營利事業登記證經營萬國遊藝場之行為，係違反電子遊戲場業管
    理條例第十五條規定，而犯同條例第二十二條之罪；其以經營遊藝場方式，長期
    擺設附表一所示電動賭博機具四十二台與不特定人在公眾得出入之場所對賭，顯
    有賴賭博為業之意思，且有事實之表現，該行為核係犯刑法第二百六十七條常業
    賭博罪。被告庚○○所為，係違反電子遊戲場業管理條例第十五條之規定，而犯
    同條例第二十二條之罪；被告戊○○、丁○○、乙○○、丙○○四人所為均係犯
    刑法第二百六十六條第一項前段於公眾得出入之場所賭博罪。被告己○○與庚○○二人間，就自九十年三月起違反電子遊戲場業管理條例罪部分，具有犯意之聯
    絡及行為之分擔，為共同正犯。被告己○○所犯上開二罪間有方法結果之關係，
    為牽連犯，應依刑法第五十五條之規定，從較重之常業賭博罪處斷。被告己○○
    曾於八十七年一月間及八十八年二月間因犯常業賭博罪，經本院各判處有期徒刑
    六月確定，並於同年八月二十七日及十月十二日易科罰金執行完畢，於八十九年
    四月間再犯常業賭博罪，經本院判處有期徒刑六月確定，於同年十月十六日易科
    罰金執行完畢，有台灣澎湖地方法院檢察署刑案資料查註紀錄表在卷可憑，其於
    五年以內再犯本件有期徒刑以上之罪，為累犯，應依刑法第四十七條之規定加重
    其刑。爰審酌被告己○○長期經營遊藝場，擺設大量電子遊戲機具，與不特定之
    人賭博財物，嚴重危害社會善良風氣，經警查獲賭博犯行後，復又集資購買大量
    電子遊戲機具擺設營利，持續從事違法之經營，忽視法律與公權力之心態，殊非
    可取及曾有多達四次之常業賭博犯行，均經易科罰金執行完畢（見台灣澎湖地方
    法院檢察署刑案資料查註紀錄表），竟再為本件犯行，被告前所受得易科罰金之
    刑罰顯未令其生警惕之心而達刑罰矯治之效，若再諭知得易科罰金之徒刑徒增姑
    息，已非所宜；被告庚○○、丁○○、丙○○、乙○○、戊○○則均無前科紀錄
    （見台灣澎湖地方法院檢察署刑案資料查註紀錄表），素行尚佳，被告戊○○於
    犯後坦白認錯，頗有悔意等一切情狀，分別量處被告如主文所示之刑，被告庚○○及被告戊○○、丁○○、乙○○、丙○○、己○○（併科罰金）部分，並分別
    諭知易科罰金及易服勞役之折算標準。公訴人認被告己○○犯後飾詞狡辯，且前
    有四次常業賭博之前科紀錄，再為本件犯行，顯有犯罪習慣，而具體求處被告己○○有期徒刑二年並請求為強制工作之宣告，固非無見，惟本院審酌上情，認處
    如主文所示之刑已足以改善其行為而達刑罰威嚇教化之效，併此敘明。扣案之賭
    資五萬六千九百六十元及附表一所示之電子遊戲機分屬當場賭博之財物及器具，
    應依刑法第二百六十六條第二項之規定宣告沒收。寄分卡五十五張、面額一百元
    之統一超商禮券十五張則係被告己○○所有供犯罪所用之物，應依刑法第三十八
    條第一項第二款之規定宣告沒收，被告戊○○犯罪所得之一千八百元，應依刑法
    第三十八條第一項第三款宣告沒收。附表二所示之電子遊戲機係被告己○○所有
    供犯罪所用之物，依刑法第三十八條第一項第二款宣告沒收，並依共犯理論，於
    被告庚○○項下併宣告沒收之。
據上論斷，應依刑事訴訟法第二百九十九條第一項前段，電子遊戲場業管理條例第二
十二條，刑法第十一條前段、第二百六十七條、第二百六十六條第一項前段、第二十
八條、第四十七條、第五十五條、第四十一條第一項、第四十二條第二項、第二百六
十六條第二項、第三十八條第一項第二、三款，罰金罰鍰提高標準條例第一條前段、
第二條，判決如主文。
本案經檢察官孫源志到庭執行職務。
中    華    民    國      九十        年        九       月     十四    日
                              臺 灣 澎 湖 地 方 法 院 刑 事 庭
                                    法      官  陳    順    輝
右正本證明與原本無異。
如不服本判決，應於判決送達後十日內，向本院提出上訴狀（須附繕本）。
中    華    民    國      九十        年        九       月     十八    日
                                    書  記  官  林    德    盛
附錄法條：
中華民國刑法第二百六十六條第一項前段：
在公共場所或公眾得出入之場所賭博財物者，處一千元以下罰金。
中華民國刑法第二百六十七條：
以賭博為常業者，處二年以下有期徒刑，得併科一千元以下罰金。
電子遊戲場業管理條例第二十二條：
違反第十五條規定者，處行為人一年以下有期徒刑、拘役或科或併科新台幣五十萬元
以上二百萬五十萬元以下罰金。
附表一
┌───────────────────────────────────┐
│八人座大型賽艇一台、小瑪莉六台、鑽石列車五台、王牌梭哈二台、滿貫大亨十│
│三台、加洲賽艇一台、撲克二台、樂樂球一台、彈珠口香糖一台、十三張撲克四│
│台、臺灣大老二機三台、賓果連線東方之珠二台、金銀寶貝一台（含ＩＣ板五十│
│三片）                                                                │
└───────────────────────────────────┘
附表二
┌───────────────────────────────────┐
│八人座大型賽艇一台、小瑪莉一台、招財進寶一台、金孔雀一台、單人座賽艇三│
│台、十三支羅宋三台、滿貫大亨麻將十一台、超世紀賓果二台、東方明珠二台、│
│孔雀王二代一台、春秋二代二台、鑽石列車四台、５ＢＡＲ二代一台、臺灣大老│
│二機二台、明星９７十台、打磚塊一台、魔術方塊二台、雷電二台、快打二代一│
│台、ＯＵＴＺＯＮＥ一台及三國誌一台                                    │
└───────────────────────────────────┘


司法院資訊處製作；財團法人民間司法改革基金會備份。
